臺灣臺中地方法院小額民事判決
110年度沙小字第1022號
原      告  匯豐汽車股份有限公司


法定代理人  陳昭文  
訴訟代理人  謝明煇  
            羅安昇  
被      告  晏發秀(即黃瑞樟之繼承人)

上列當事人間請求清償債務事件，經本院於民國111年4月6日言
詞辯論終結，判決如下：
    主      文
被告應於繼承被繼承人黃瑞樟（身分證統一編號：Z000000000號
）遺產範圍內，給付原告新臺幣柒萬肆仟陸佰壹拾柒元，及自民
國一一○年六月十日起至清償日止，按週年利率百分十三點一二
計算之利息。
訴訟費用新臺幣壹仟元，由被告於繼承被繼承人黃瑞樟（身分證
統一編號：Z000000000號）遺產範圍內負擔。
本判決得假執行。但被告如以新臺幣柒萬肆仟陸佰壹拾柒元為原
告預供擔保後，得免為假執行。
    事實及理由
壹、程序方面：
    按訴狀送達後，原告不得將原訴變更或追加他訴，但擴張或
    或減縮應受判決事項之聲明者，不在此限，民事訴訟法第25
    5條第1項第3款定有明文，依同法第436條之23、第436條第2
    項規定於小額程序準用之。經查，原告起訴時原聲明請求：
    被告應於繼承被繼承人黃瑞樟遺產範圍內給付原告新臺幣（
    下同）86,346元，及自民國110年6月10日起至清償日止，按
    週年利率百分之13.12計算之利息（見本院卷第15頁），嗣
    後，原告於111年1月19日提出「民事陳報狀」並變更聲明請
    求：被告應於繼承被繼承人黃瑞樟遺產範圍內給付原告74,6
    17元，及自110年6月10日起至清償日止，按週年利率百分之
    13.12計算之利息（見本院卷第87頁），核屬減縮應受判決
    事項之聲明，合於前開規定，應予准許。
貳、實體方面：
一、原告主張：（一）訴外人黃瑞樟前以車牌號碼000-0000號自
    用小客車（下稱系爭車輛）向原告申辦汽車貸款，且雙方於
    109年9月16日簽訂車輛動產抵押契約書，約定訴外人黃瑞樟
    向原告借款100,000元，借款期間自109年10月16日起至111
    年9月16日止，以1個月為1期，共分24期，每期應繳納4,760
    元，共計114,240元（包含本金100,000元及利息14,240元）
    ，並依週年利率百分之13.12計付利息，若訴外人黃瑞樟於
    前揭借款期間內死亡，其繼承人未依約履行，即喪失期限利
    益，債務視為全部到期。而訴外人黃瑞樟迄至110年1月12日
    繳納4期款項合計19,040元（包含本金14,907元及利息4,133
    元）。（二）被告為訴外人黃瑞樟之配偶，嗣訴外人黃瑞樟
    於110年1月31日死亡後，被告為訴外人黃瑞樟之繼承人，並
    向法院聲明繼承。且因被告未清償前開債務，依約喪失期限
    利益，原告遂於110年6月間拍賣系爭車輛，拍定價格為11,0
    00元，經扣除百分之5營業稅524元後，原告實得10,476元，
    用以抵充前開債務之本金後，迄今尚積欠本金74,617元（計
    算式：000000000000000000＝74617元）及自110年6月10日起
    至 清償日止，按週年利率百分之13.12計算之利息。為此爰
    依消費借貸及繼承之法律關係提起本件訴訟等語。並聲明：
    被告應於繼承被繼承人黃瑞樟遺產範圍內給付原告74,617元
    ，及自110年6月10日起至清償日止，按週年利率百分之13.1
    2計算之利息。　　
二、被告則以：（一）伊不知道系爭車輛之買賣事情，也沒有簽
    署任何文件，且伊的配偶即訴外人黃瑞樟有繳納4期款項，
    嗣訴外人黃瑞樟過世，伊有打電話通知原告，原告就將系爭
    車輛拖回去，前來拖車人員表示車子拖回去之後，一般而言
    ，就跟伊沒有關係了。（二）伊有辦理拋棄繼承，且訴外人
    黃瑞樟沒有遺產等語資為抗辯。並聲明：原告之訴駁回。
三、本院之判斷： 
（一）原告主張：訴外人黃瑞樟前以車牌號碼000-0000號自用小
      客車（即系爭車輛）向原告申辦汽車貸款，且雙方於109
      年9月16日簽訂車輛動產抵押契約書，約定訴外人黃瑞樟
      向原告借款100,000元，借款期間自109年10月16日起至11
      1年9月16日止，以1個月為1期，共分24期，每期應繳納4,
      760元，共計114,240元（包含本金100,000元及利息14,24
      0元），並依週年利率百分之13.12計付利息，若訴外人黃
      瑞樟於前揭借款期間內死亡，其繼承人未依約履行，即喪
      失期限利益，債務視為全部到期。且訴外人黃瑞樟迄至11
      0年1月12日繳納4期款項合計19,040元（包含本金14,907
      元及利息4,133元）。而被告為訴外人黃瑞樟之配偶，嗣
      訴外人黃瑞樟於110年1月31日死亡後，因被告未清償前開
      債務，依約喪失期限利益，原告遂於110年6月間拍賣系爭
      車輛，拍定價格為11,000元，經扣除百分之5營業稅524元
      後，原告實得10,476元，用以抵充前開債務之本金後，迄
      今尚積欠本金74,617元（計算式：000000000000000000＝7
      4617元）及自110年6月10日起至清償日止，按週年利率百
      分之13.12計算之利息等情，業據其提出與所述相符之車
      輛動產抵押契約書、交通部公路總局公告、戶籍謄本、中
      古汽車委賣合約書、代償車輛價金債權讓與暨撥款同意書
      、匯款明細、本息攤提表、拍賣車輛紀錄等影本為證，自
      堪信為真實。
（二）經查，被告為大陸地區人民，有居留證影本在卷可稽（見
      本院卷第65頁），自堪信為真實。復查，被告為訴外人黃
      瑞樟之配偶，嗣訴外人黃瑞樟於110年1月31日死亡後，被
      告依臺灣地區與大陸地區人民關係條例第66條規定，於11
      0年3月間向本院具狀為繼承之表示，經本院以110年度司
      聲繼字第2號准予備查等情，業經本院依職權調閱本院110
      年度司聲繼字第2號卷宗審閱無訛，自堪信為真實。又查
      ，被告於110年4月間向本院具狀聲明拋棄對訴外人黃瑞樟
      之繼承權，經本院以被告既已於繼承開始起3年內以書面
      向本院為繼承之表示，自應受其拘束，並確定發生繼承之
      效力，不得再聲明拋棄繼承權為由，於110年5月19日以11
      0年度司繼字第1321號裁定駁回聲請等情，業經本院依職
      權調閱本院110年度司繼字第1321號卷宗審閱無訛，自堪
      信為真實。
（三）按繼承人自繼承開始時，除本法另有規定外，承受被繼承
      人財產上之一切權利、義務。但權利、義務專屬於被繼承
      人本身者，不在此限。繼承人對於被繼承人之債務，以因
      繼承所得遺產為限，負清償責任，民法第1148條定有明文
      。查被告為訴外人黃瑞樟之配偶，嗣訴外人黃瑞樟於110
      年1月31日死亡後，被告為訴外人黃瑞樟之繼承人，且被
      告依臺灣地區與大陸地區人民關係條例第66條規定，於11
      0年3月間向本院具狀為繼承之表示，經本院以110年度司
      聲繼字第2號准予備查等情已如前述，揆諸前揭說明，被
      告應於繼承被繼承人黃瑞樟之遺產範圍內，對被繼承人黃
      瑞樟所遺上開債務負清償責任。至被告辯稱被繼承人黃瑞
      樟沒有遺產等情，核屬本件原告獲得勝訴判決後，對被告
      聲請強制執行時，如何認定遺產範圍之問題， 並不影響
      被告依法應於繼承所得遺產範圍內負清償責任，則被告前
      開所辯，尚無從據以免除其清償責任。
（四）被告固辯稱：拖車人員表示車子拖回去之後，一般而言，
      就跟伊沒有關係了等語。惟按當事人主張有利於己之事實
      者，就其事實有舉證之責任，民事訴訟法第277條前段定
      有明文，而被告就其所辯前情，並未提出任何證據以實其
      說，自難信為真實。　　
（五）綜上所述，原告依消費借貸及繼承之法律關係，請求被告
      應於繼承被繼承人黃瑞樟之遺產範圍內，給付原告74,617
      元，及自110年6月10日起至清償日止，按週年利率百分之
      13.12計算之利息，為有理由，應予准許。　　　
四、本件依民事訴訟法第436條之20規定，應依職權宣告假執行
    。另依民事訴訟法第436條之23、第436條、第392條第2項規
    定，依職權酌定相當之擔保金額，宣告被告預供擔保而免為
    假執行。
五、本件依民事訴訟法第78條、第436條之19條第1項規定，確定
    其訴訟費用額為第一審裁判費1,000元，應由被告於繼承被
    繼承人黃瑞樟遺產範圍內負擔。
中　　華　　民　　國　 111　　年　  5　　月　　11　　日
                  沙鹿簡易庭  法  官  賴秀雯
以上正本係照原本作成。
如不服本判決，應於送達後20日內，以判決違背法令為理由，向
本院提出上訴狀並表明上訴理由（上訴理由應表明一、原判決所
違背之法令及其具體內容；二、依訴訟資料可認為原判決有違背
法令之具體事實），如於本判決宣示後送達前提起上訴者，應於
判決送達後20日內補提上訴理由書（須附繕本）。如委任律師提
起上訴者，應一併繳納上訴審裁判費。
中　　華　　民　　國　 111　　年　　5 　  月　　11　　日
                              書記官  陳任鈞